臺灣嘉義地方法院刑事判決　　　　　　　 96年度訴字第114號
公　訴　人　臺灣嘉義地方法院檢察署檢察官
被　　　告　乙○○
選任辯護人　汪玉蓮律師
上列被告因違反毒品危害防制條例案件，經檢察官提起公訴（95
年度偵字第8401號），本院判決如下：
    主  文
乙○○販賣第一級毒品，累犯，處有期徒刑拾伍年貳月。扣案海
洛因淨重零點貳肆公克沒收銷燬之，上開海洛因外包裝夾鏈袋參
個、電子秤壹個、中型夾鏈袋貳拾肆個及小型夾鏈袋貳仟參佰拾
壹個均沒收。
    事  實
一、
 (一) 乙○○前因違反毒品危害防制條例案件，先後經本院92年度
    簡字第233號、92年度訴字第116號等判決分別處有期徒刑6
    月、1年確定，上開兩罪定應執行有期徒刑1年4月確定；又
    因違反毒品危害防制條例案件，先後經本院93年度嘉簡字第
    476號、93年度嘉簡字第622號等判決分別處有期徒刑6月、5
    月確定，上開兩罪定應執行有期徒刑10月確定。前揭罪刑接
    續執行，合併計算其最低執行期間，於民國95年3月10日縮
    短刑期假釋出監付保護管束，迨95年4月1日期滿，未經撤銷
    假釋，其未執行之刑，以已執行論。
 (二) 乙○○猶不知悛悔，因收入不敷鉅額之毒癮花費，詎思販賣
    毒品牟利，明知海洛因係毒品危害防制條例所管制之第一級
    毒品，不得擅自持有及販賣，竟意圖營利，基於販賣第一級
    毒品海洛因之故意，先於95年11月14日下午2時許，駕車至
    臺南市○○路某塑膠製品商店，購買電子秤1個及大量之夾
    鍊袋，再於翌日（15日）下午9時許，在彰化縣北斗鎮○○
    路路旁某處，向真實姓名年籍不詳綽號「阿勇」男子，以新
    臺幣（下同）2萬元之價格販入海洛因約2錢，擬除部分供己
    施用外（另經本院96年度訴字第77號判處罪刑在案），餘則
    賣出，並於同年月17日下午2時許，在其所承租嘉義市○○
    ○路229號「微閣出租套房」201室居處，以上開電子秤及夾
    鍊袋，將所販入之上開海洛因秤量分裝為每包約0.3公克之
    多量小包裝，伺機打算以足夠支應其每月施用毒品所費之價
    格出售牟取差價，然恰為妻兒甲○○、黃冠偉發現勸阻，始
    打消賣出該等海洛因之想。嗣於95年11月20日上午10時30分
    許，乙○○與友人洪我憲等因牽涉毒品及竊盜案件，為警在
    上址居處查緝逮捕，並搜索扣得如附表所示之物。
二、案經嘉義市警察局第二分局報請臺灣嘉義地方法院檢察署檢
    察官偵查起訴。
    理  由
一、訊據被告乙○○矢口否認犯行，併其辯護意旨辯稱：伊當初
    於警察局時意識模糊，受警察之指示而承認販賣毒品，應檢
    察官偵訊時，則係依照警詢筆錄而供承；扣案電子秤係洪我
    憲所有，目的在於避免購買毒品施用時遭賣家偷斤兩，洪我
    憲於遭警查緝逃竄時不慎摔死，伊想讓洪我憲清清白白的走
    ，始承擔自認擁有該電子秤，不料警察將電子秤及大量夾鏈
    袋加在一起，指控伊販賣毒品，實際上伊分裝毒品，僅係便
    於自己攜帶外出施用；伊本即無販賣海洛因之意，故對妻兒
    叮囑勿販賣毒品之勸告，伊答應說好，本為理所當然之事；
    本件僅有伊販賣海洛因之自白，別無其他補強證據證明確有
    其事，不得遽認伊涉此犯行云云。
二、經查：
 (一) 被告先後歷經警詢、偵訊及羈押審訊時，經告知權利事項後
    ，盡皆坦認係因收入不敷鉅額毒癮花費，遂起意販賣海洛因
    ，乃先購置電子秤及大量夾鍊袋，嗣販入海洛因加以分裝擬
    售，恰為妻兒發現勸阻，始打消賣出該等海洛因之念頭等情
    （見警卷第6頁；偵卷第9頁、第17頁、第39頁至第40頁、第
    42頁；聲羈卷第6頁），復經本院當庭勘驗被告警詢、偵訊
    過程錄音（影）結果，其內容與各該筆錄之記載相符（詳見
    審卷第79頁至第85頁），亦未見被告應詢（訊）之語調或神
    態有若何可疑非出於自由意識之處。而販賣毒品乃法懸為厲
    禁並嚴加查緝之犯罪，被告亦自陳早即知悉莫謂販賣毒品，
    祇需意圖販賣毒品者，即須判處重刑（見審卷第88頁），被
    告年約五旬，智慮無缺，屢有施用毒品前科，關於犯罪之偵
    審程序，迭有經驗，苟其未有絲毫販賣毒品之意思與作為，
    斷無自白犯行之可能。況且，被告案發經警移送遭羈押後，
    嗣於96年1月12日、同年月19日兩度提解應檢察官偵訊，仍
    供承確有販賣海洛因之意並加以少量分裝，一如前供，此距
    其95年11月20日警詢、翌（21）日偵訊及羈押審訊自白，業
    已間隔約數十日，理已無因事出遽然致心理慌亂，猶有所謂
    屈從警方指示而為不利於己供述之情事，被告空言係應警方
    指示非出於自由意識而自白犯罪云云，於查別無誘因或未有
    其他事證可佐之情況下，顯悖情理，委無可信。
 (二) 被告迨於審理程序始翻異前詞否認犯罪，改稱扣案電子秤並
    非其所有，僅係用於購買毒品時秤量是否足夠斤兩；就分裝
    海洛因之緣由，則辯稱係為方便自身施用之故云云。惟被告
    曾數度為任意性自白，已如前述，且就扣案電子秤供承係其
    所有時，甚而陳稱其不能昧於良心將之推諉於已死亡之案外
    人洪我憲等語，經本院當庭勘驗偵訊錄音（影）無誤（見審
    卷第80頁），該扣案電子秤要足認定係被告所有，配合扣案
    如附表編號４所示之大量空夾鏈袋，適可供分裝毒品之用途
    ，而扣案毒品3包均含海洛因成分，合計淨重0.24公克，亦
    經法務部調查局鑑驗無訛，有該局95年12月15日調科壹字第
    095230 47310號鑑定書可稽（見偵卷第33頁），自堪補強被
    告關於分裝販賣海洛因擬售之自白。其次，被告分裝海洛因
    倘僅便利供己外出攜帶施用，祇需隨意採取約略重量分裝即
    可，殊無藉由電子秤精準秤量之必要；又毒品物稀價昂，倘
    僅為分次採取少量施用，則重複使用同一夾鏈袋即可，否則
    將毒品少量分裝於多數夾鏈袋中，徒使毒品沾附殘渣於袋中
    ，耗損可施用之毒品數量而已，難信被告此項辯解屬實。再
    者，細繹被告歷來警詢及偵訊供述，詳陳其因收入不敷鉅額
    之毒癮花費，遂有販賣海洛因牟利之想，恰於分裝多袋時為
    妻子甲○○察覺異樣，疑其擬予賣出，恐其罹蹈重典，包括
    兒子黃冠偉均加以勸阻，其亦應允等情，核與查證證人甲○
    ○、黃冠偉均結證稱：95年11月17日在被告前揭租居套房處
    ，見被告分裝毒品，桌上並有空袋，因恐被告販賣毒品，乃
    出言勸誡之情吻合（見偵卷第12頁至第13頁），關於構成被
    告自白之此段供述，顯確有其事。被告辯稱其原即無意販賣
    海洛因，故對妻兒之勸告當然係允諾之回應云云，要係飾卸
    之詞，無可採信。本件藉由被告自身之供述，佐以上開外在
    客觀事證，洵足認定被告主觀上具有販賣海洛因之故意，彰
    然甚明，被告請求傳喚其妻甲○○，證明其無販賣海洛因之
    意，核無必要，爰不予調查。
 (三) 依被告可信之自白，關於其起意販賣海洛因之動機略為因收
    入不敷支應毒癮花費，並供稱「我1個月薪水35,000元，我
    太太薪水15,000元，但我每月吸食毒品大約就需要50,000
    元，實在不夠用，但尚未決定具體價格，祇要每個月買毒品
    的費用可以打平就好了」等語（見偵卷第42頁），足證被告
    之交易海洛因，係從販入與賣出之量價差異營取利潤，其主
    觀上具意圖營利之目的，至為灼然。按販賣毒品罪，並不以
    販入之後復行賣出為構成要件，祇要出於意圖營利之目的，
    將毒品販入或賣出，有一於此，其犯罪即為成立，實際上是
    否已經獲利，則非所問。至於本諸意圖營利販入以外之其他
    原因而持有毒品，嗣後始萌生復行賣出之意，且尚未著手於
    賣出之行為者，方屬意圖販賣而持有毒品罪。被告因上開動
    機，萌生分裝販賣海洛因牟利之意在先，乃購置電子秤及大
    量夾鍊袋，嗣再販入海洛因並加以秤量分裝，揆諸上開說明
    ，因其主觀上已有營利之意圖，基此目的而販入海洛因，自
    難辭卸販賣海洛因罪責。本件事證明確，被告犯行洵堪認定
    ，應予依法論科。
三、按海洛因係毒品危害防制條例第2條第2項第1款所定之第一
    級毒品，核被告基於意圖營利之目的而販入海洛因，雖未予
    賣出，仍係犯同條例第4條第1項之販賣第一級毒品既遂罪。
    其持有海洛因之低度行為，應為販賣之高度行為所吸收，不
    另論罪。公訴意旨認被告因打消販賣之念頭，未將海洛因賣
    出，犯罪尚屬未遂，顯有誤會。被告前迭因違反毒品危害防
    制條例案件罪刑之執行情形，詳如事實欄一(一)所述，有臺灣
    嘉義地方法院檢察署刑案資料查註紀錄表及臺灣高等法院被
    告前案紀錄表可佐，其於5年內再犯本件販賣第一級毒品罪
    ，為累犯，除法定本刑死刑、無期徒刑部分不得加重外，其
    餘本刑應加重其刑。又販賣第一級毒品罪法定最輕本刑為無
    期徒刑，罪刑綦重，被告毒癮深重致入不敷出，為籌措購毒
    款項，竟鬼迷心竅，起意營利而販入毒品，固不能無罰，然
    其能接受妻兒勸阻，打消出售念頭，殊值嘉勉，其雖蹈此重
    典，然如處以最低度刑無期徒刑，實仍嫌過重，客觀上足以
    引起一般同情，犯罪情節尚堪憫恕，爰依刑法第59條之規定
    ，酌量減輕其刑（按無期徒刑減輕者，為20年以下15年以上
    有期徒刑，刑法第65條第2項規定參照），俾輕重得宜，罰
    當其罪，併上開累犯加重部分，依法先加後減之。關於被告
    刑罰之量定，除審酌上開情事外，併考量被告犯罪之動機、
    目的與犯後態度，其素行不端，販賣毒品漫延毒害，戕害他
    人身心與危害社會，姑念其能及時幡然悔悟，未將毒品賣出
    等一切情狀，從輕量處如主文所示之刑，以資儆懲。
四、按查獲之第一級毒品，不問屬於犯人與否，沒收銷燬之；犯
    販賣第一級毒品之罪者，其供犯罪所用或因犯罪所得之財物
    ，均沒收之，如全部或一部不能沒收時，追徵其價額或以其
    財產抵償之；屬於犯罪行為人供犯罪預備之物，得沒收之。
    毒品危害防制條例第18條第1項前段、第19條第1項及刑法第
    38條第2項、第1項第2款分別定有明文。本件扣案之海洛因3
    包、電子秤及夾鏈袋等，或為本案查獲之第一級毒品，或為
    被告所有供販賣第一級毒品所用或預備之物，應依其性質分
    別適用上開規定宣告沒收銷燬之或沒收（詳如附表所示）。
據上論斷，應依刑事訴訟法第299條第1項前段，毒品危害防制條
例第4條第1項、第18條第1項前段、第19條第1項，刑法第11條、
第47條第1項、第59條、第38條第1項第2款，判決如主文。
本案經檢察官曹哲寧到庭執行職務。
中　　華　　民　　國　　96　　年　　4 　　月　　9 　　日
                刑事第四庭  審判長法　官 蔡憲德
                                  法  官 鄧晴馨
                                  法  官 吳育霖
上列正本證明與原本無異。
如不服本判決，應於判決送達後10日內向本院提出上訴狀（應附
繕本）。
中　　華　　民　　國　　96　　年　　4 　　月　　9 　　日
                                  書記官 李珈慧
附錄本案論罪科刑法條
毒品危害防制條例第4條第1項
  製造、運輸、販賣第一級毒品者，處死刑或無期徒刑；處無期
  徒刑者，得併科新臺幣 1 千萬元以下罰金。
  附表
┌──┬────┬──────┬────────┬───────┐
│編  │品名    │數量、重量  │用途暨性質      │備註          │
├──┼────┼──────┼────────┼───────┤
│１  │海洛因  │合計淨重0.24│查獲之第一級毒品│依毒品危害防制│
│    │        │公克        │，違禁物。      │條例第18條第1 │
│    │        │            │                │項前段規定沒收│
│    │        │            │                │銷燬之。      │
├──┼────┼──────┼────────┼───────┤
│２  │上開海洛│3個         │被告所有供盛裝包│依毒品危害防制│
│    │因外包裝│            │覆海洛因，具防止│條例第19條第1 │
│    │夾鏈袋  │            │海洛因裸露、逸出│項規定沒收。  │
│    │        │            │及潮濕功能，便利│              │
│    │        │            │遂行販賣毒品所用│              │
│    │        │            │之物。          │              │
├──┼────┼──────┼────────┼───────┤
│３  │電子秤  │1個         │被告所有供秤量分│依毒品危害防制│
│    │        │            │裝海洛因遂行販賣│條例第19條第1 │
│    │        │            │毒品所用之物。  │項規定沒收。  │
├──┼────┼──────┼────────┼───────┤
│４  │夾鏈袋  │中型24個    │被告所有遂行販賣│依刑法第38條第│
│    │        │小型2,311個 │毒品預備之物。  │1項第2款規定沒│
│    │        │            │                │收。          │
└──┴────┴──────┴────────┴───────┘
